福建金門地方法院刑事判決　
111年度簡上字第10號
上  訴  人  福建金門地方檢察署檢察官
被      告  翁子翔


                    （現於法務部○○○○○○○○執行強制戒治處分中）
上列上訴人因被告詐欺等案件，不服本院111年度城簡字第20號
中華民國111年2月16日第一審判決（聲請簡易判決處刑案號：福
建金門地方檢察署110年度偵字第947、1054號；移送併辦案號：
福建金門地方檢察署111年度偵字第121、122、123號），提起上
訴，被告於本院就被訴事實為有罪之陳述，經本院合議庭裁定依
簡式審判程序審理，判決如下：
    主  文
原判決撤銷。
翁子翔幫助犯洗錢防制法第十四條第一項之一般洗錢罪，處有期
徒刑伍月，併科罰金新臺幣伍萬元，罰金如易服勞役，以新臺幣
壹仟元折算壹日。未扣案之犯罪所得新臺幣柒萬元沒收，於全部
或一部不能沒收或不宜執行沒收時，追徵其價額。
    犯 罪 事 實
一、翁子翔、王育弘（業經本院原審判處有期徒刑2月，併科罰
    金新臺幣〈下同〉2萬元，罰金如易服勞役，以1千元折算1日
    ）均依其智識程度、社會歷練，可預見任意將其所申設之金
    融機構帳戶之金融卡及密碼交予不熟識之他人使用，極有可
    能遭詐欺集團利用作為人頭帳戶，便利詐欺集團向他人詐騙
    ，收受詐欺犯罪所得財物，且受詐騙人匯入款項遭提領後，
    即產生遮斷資金流動軌跡以逃避國家追訴處罰之結果，竟仍
    基於縱有人以其金融帳戶實施詐欺取財犯行亦不違背其本意
    之幫助故意，先於民國110年4月間某日，在桃園市○○區○○路
    00巷00○0號2樓蔡承志住處，向蔡承志取得其名下所有之元
    大銀行帳號000-00000000000000號帳戶（下稱本件元大銀行
    帳戶）之存摺、印章及提款卡及提款卡密碼（蔡承志涉犯幫
    助詐欺罪嫌部分已由檢察官另聲請簡易判決處刑）；另於11
    0年5月1日晚上某時，在桃園市○○區○○路0段0巷0號，經王育
    弘同意後，先向王育弘取得其名下所有臺灣中小企業銀行帳
    號00000000000號帳戶（下稱本件中小企銀帳戶）之帳號及
    網路銀行密碼；再於同日晚上10時許，在臺北市內湖區某家
    星巴克咖啡店，同時以3萬元之代價將本件中小企銀帳戶之
    帳號及網路銀行密碼、以4萬元之代價將本件元大銀行帳戶
    存摺、印章、提款卡及提款卡密碼提供與某真實姓名、年籍
    不詳暱稱「三妹」之成年女子使用，「三妹」並交付7萬元
    與翁子翔，而幫助他人實施詐欺取財犯罪。嗣與「三妹」具
    有犯意聯絡之詐欺集團成員即分別為下列行為：
　㈠透過網際網路以假投資真詐財方式詐騙劉憬豪，致劉憬豪不疑
    有他，陷於錯誤，依指示於110年5月4日晚上7時24分許，以
    網路轉帳方式匯款3萬元至王育弘所有之本件中小企銀帳戶內
    。
　㈡透過網際網路以假投資真詐財方式詐騙陳君茹，致陳君茹不疑
    有他，陷於錯誤，依指示於同年月4日晚上8時23分許，以網路
    轉帳方式匯款11,936元至王育弘所有之本件中小企銀帳戶內
    。
　㈢透過網際網路以假投資真詐財方式詐騙李品儀，致李品儀不疑
    有他，陷於錯誤，依指示於同年月5日下午4時50分許，以網路
    轉帳方式匯款1萬元至王育弘所有之本件中小企銀帳戶內，
    款項旋遭提領一空。
　㈣透過網際網路以假投資真詐財方式詐騙翁筱琦，致翁筱琦不疑
    有他，陷於錯誤，依指示於同年月26日晚上9時19分許、同日
    晚上9時41分許，以ATM自動櫃員機及網路轉帳方式各匯款3萬
    元、3萬元（共6萬元）至蔡承志所有之本件元大銀行帳戶內
    ，款項旋遭提領一空。
　㈤透過網際網路以假投資真詐財方式詐騙張雅婷，致張雅婷不疑
    有他，陷於錯誤，依指示於同年月27日中午12時34分許，至
    基隆市○○區○○○路000○00號基隆大武崙郵局，以臨櫃匯款方
    式匯款10萬元至蔡承志所有之本件元大銀行帳戶內。
　㈥透過網際網路以假投資真詐財方式詐騙梁珮萱，致梁珮萱不疑
    有他，陷於錯誤，依指示於同年月27日下午2時27分許，至彰
    化縣○○市○○路000號新光銀行，以臨櫃匯款方式匯款21萬元
    至蔡承志所有之本件元大銀行帳戶內。
　㈦嗣經劉憬豪、陳君茹、李品儀、翁筱琦、張雅婷、梁珮萱等
    人發覺遭騙後，報警處理，始循線查悉上情。
二、案經劉憬豪、陳君茹、李品儀分別訴由金門縣警察局金城分
    局及新北市政府警察局新莊分局移送福建金門地方檢察署（
    下稱金門地檢署）檢察官偵查後聲請以簡易判決處刑；暨張
    雅婷、梁珮萱分別訴由金門地檢署檢察官偵查後移送併辦。
    理  由
壹、程序方面
一、本件本院第一審於111年2月16日為簡易判決後（聲請簡易判
    決處刑案號：金門地檢署110年度偵字第947、1054號），金
    門地檢署檢察官於111年3月16日，以111年度偵字第121、12
    2、123號移送併辦意旨書移送併案審理，經查被告翁子翔上
    揭移送併案審理所涉詐欺等罪嫌，與本件原審所認定之犯行
    ，均為同一交付行為，核屬一行為觸犯數罪名之想像競合犯
    裁判上一罪關係，為法律上同一案件，本院自得併案審理，
    合先敘明。
二、本件被告所犯為死刑、無期徒刑、最輕本刑為3年以上有期
    徒刑以外之罪，亦非屬高等法院管轄之第一審案件，其於本
    院已就被訴事實為有罪之陳述，經告知簡式審判程序之旨後
    ，檢察官、被告均同意本件改依簡式審判程序審理（本院卷
    第73、81頁），本院乃依刑事訴訟法第455條之1第3項準用
    第364條、第273條之1第1項規定，當庭裁定本件進行簡式審
    判程序，依同法第273條之2規定，本件不受同法第159條第1
    項、第161條之2、第161條之3、第163條之1及第164條至第1
    70條有關證據調查程序規定之限制。
貳、實體部分
一、上揭犯罪事實，業據被告翁子翔於警詢、偵查、本院準備程
    序中及審理時均坦承不諱（金門縣警察局金城分局警9289號
    卷第5至10頁、金門地檢111年度偵121號卷第44至45頁、110
    偵933號卷第56至57頁、110年偵851號卷第99頁、110年偵字
    第851號卷第62至64頁、本院卷第72、81頁），並有下列事
    證足資佐證：
  ㈠本件中小企銀帳戶係由同案被告王育弘申辦使用；本件元大
    銀行帳戶係由蔡承志申辦使用等節，業經被告、同案被告王
    育弘、證人蔡承志供承不諱，且有上開帳戶之帳戶個資檢視
    表、臺灣中小企業銀行國內作業中心110年7月20日110忠法
    查密字第CU48432號函及附件王育弘開戶資料及交易明細、
    元大商業銀行股份有限公司110年7月13日元銀字第11000094
    73號函及附件蔡承志開戶資料及明細附卷可稽（金門縣警察
    局金城分局警9289號卷第59至64頁、新北市政府警察局蘆洲
    分局刑卷第13至18頁、淡水分局警6399號卷第13至18頁）。
    而告訴人劉憬豪、陳君茹、李品儀、張雅婷、梁珮萱、被害
    人翁筱琦均係誤信不詳詐騙成員謊稱可投資獲利，但須先匯
    款以便操作云云，依指示於犯罪事實欄「一」所示之時間，
    分別轉帳如犯罪事實欄「一」所示之款項至本件中小企銀、
    元大銀行帳戶內等情，亦據證人即上揭告訴人、被害人於警
    詢中均指述明確（新北市政府警察局蘆洲分局刑卷第1至11
    頁、金門縣警察局金城分局警9289號卷第23至27、47至48頁
    、新北市政府警察局淡水分局警6399號卷第3至5頁、基隆市
    政府警察局第四分局警卷第11至13頁、金門縣警察局金湖分
    局刑卷第1至3頁）。並有上開告訴人、被害人提出之翻拍轉
    帳交易明細、通訊軟體LINE對話紀錄、存款交易明細查詢、
    新臺幣轉帳交易明細、活儲存款明細等件在卷可查（新北市
    政府警察局蘆洲分局警卷第27至28、29至38頁、金門縣警察
    局金城分局警9283號卷第29至45、49至53頁、金門縣警察局
    金湖分局警卷第119至125、129至147、149至159、161至212
    、215至329頁、基隆市政府警察局第四分局警卷第109至160
    頁、新北市政府警察局淡水分局警6399號卷第13至18、21頁
    ）。本件中小企銀、元大銀行帳戶確為被告所販賣交付，嗣
    遭不詳詐騙成員持以訛詐上揭告訴人、被害人使之交付財物
    等事實，首堪認定。
  ㈡同案被告王育弘本件中小企銀帳戶之帳號及網路銀行密碼、
    證人蔡承志本件元大銀行帳戶之存摺、印章、提款卡及提款
    卡密碼，業經被告取得王育弘、蔡承志同意後，於110年5月
    1日晚上10時許，在臺北市內湖區某家星巴克咖啡店，分別
    以3萬元、4萬元之代價將上揭中小企銀、元大銀行帳戶資料
    、提款卡、網路銀行及提款卡密碼同時提供「三妹」乙情，
    亦據被告、同案被告王育弘、證人蔡承志自承在卷，上開中
    小企銀、元大銀行帳戶嗣後確曾遭不詳詐騙成員用以要求遭
    詐騙之告訴人、被害人轉入款項，復如前述，故被告交付上
    開中小企銀帳戶、元大銀行之帳戶及密碼資料與他人之行為
    ，客觀上確已使其自身無法掌控該帳戶資料之使用方法及用
    途，且實際上亦已對詐騙成員提供助力，使之得利用上開中
    小企銀、元大銀行帳戶作為犯罪工具，而遂行詐欺取財犯行
    無疑。
　㈢又現今社會詐騙案件頻傳，近來利用人頭帳戶以行詐騙之事
    屢見不鮮，詐騙份子以購物付款方式設定錯誤、中獎、退稅
    、家人遭擄、信用卡款對帳、提款卡密碼外洩、疑似遭人盜
    領存款、投資、博奕等事由，詐騙被害人至金融機構櫃檯電
    匯，抑或持提款卡至自動櫃員機依其指示操作，使被害人誤
    信為真而依指示操作轉出款項至人頭帳戶後，詐騙份子隨即
    將之提領一空之詐騙手法，層出不窮，且經政府多方宣導，
    並經媒體反覆傳播，而諸如擄車勒贖、假勒贖電話、網路詐
    騙、電話詐騙等，多數均係利用第三人之帳戶，作為恐嚇取
    財或詐欺取財所得財物匯入、取款以逃避檢警查緝之用之犯
    罪工具，是依一般人通常之知識、智能及經驗，均已詳知向
    陌生人購買、承租或其他方法取得金融機構帳戶者，多係欲
    藉該帳戶取得不法犯罪所得，且隱匿帳戶內資金之實際取得
    人之身分，以逃避追查，是避免本身或他人金融機構帳戶被
    不法行為人利用為詐財之工具，應係一般生活所易於體察之
    常識。可見被告對帳戶被利用為犯罪工具使用，雖非有意使
    其發生，然對此項結果之發生，亦不違其本意，至臻明確。
  ㈣被告構成幫助洗錢罪之說明：
　⒈按最高法院大法庭108年度台上大字第3101號裁定之見解如下
    ：
　⑴提供金融帳戶存摺、提款卡、密碼與不認識之他人使用，是
    否係洗錢防制法第2條規定之「洗錢」行為？　　 　 　
　①提供金融帳戶存摺、金融卡及密碼之行為人，因已將帳戶之
    存摺、金融卡及密碼等物件提供他人使用，失去對帳戶之實
    際管領權限，若無配合指示親自提款，即無收受、持有或使
    用特定犯罪所得之情形，且無積極之移轉或變更特定犯罪所
    得之行為，故非屬洗錢防制法第2條第1款、第3款所稱之洗
    錢行為。
　②洗錢防制法第2條修正之立法說明第3點雖謂「…㈣提供帳戶以
    掩飾不法所得之去向，例如：販售帳戶予他人使用…」等語
    ，似以販售帳戶為洗錢類型之一，然其僅係單純之舉例，並
    未說明何以與掩飾、隱匿之要件相當。而文義解釋為法律解
    釋之基礎，立法者之意思僅屬對構成要件文義之眾多解釋方
    法之一，仍須就法條文字之規範目的及保護利益具體分析。
    一般而言，洗錢防制法第2條第2款之掩飾、隱匿行為，目的
    在遮掩、粉飾、隱藏、切斷特定犯罪所得與特定犯罪間之關
    聯性，是此類洗錢行為須與欲掩飾、隱匿之特定犯罪所得間
    具有物理上接觸關係（事實接觸關係）。而提供金融帳戶金
    融卡及密碼供他人使用，嗣後被害人雖匯入款項，然此時之
    金流仍屬透明易查，在形式上無從合法化其所得來源，未造
    成金流斷點，尚不能達到掩飾或隱匿特定犯罪所得之來源、
    去向及所在之作用，須待款項遭提領後，始產生掩飾、隱匿
    之結果。故而，行為人提供金融帳戶存摺、金融卡及密碼，
    若無參與後續之提款行為，即非洗錢防制法第2條第2款所指
    洗錢行為，無從成立一般洗錢罪之直接正犯。　
　⑵提供金融帳戶金融卡及密碼之行為人是否成立一般洗錢罪之
    幫助犯？
　①特定犯罪之正犯實行特定犯罪後，為掩飾、隱匿其犯罪所得
    財物之去向及所在，而令被害人將款項轉入其所持有、使用
    之他人金融帳戶，並由該特定犯罪正犯前往提領其犯罪所得
    款項得手，如能證明該帳戶內之款項係特定犯罪所得，因已
    被提領而造成金流斷點，該當掩飾、隱匿之要件，該特定犯
    罪正犯自成立一般洗錢罪之正犯。
　②刑法第30條之幫助犯，係以行為人主觀上有幫助故意，客觀
    上有幫助行為，即對於犯罪與正犯有共同認識，而以幫助意
    思，對於正犯資以助力，但未參與實行犯罪之行為者而言。
    幫助犯之故意，除需有認識其行為足以幫助他人實現故意不
    法構成要件之「幫助故意」外，尚需具備幫助他人實現該特
    定不法構成要件之「幫助既遂故意」，惟行為人只要概略認
    識該特定犯罪之不法內涵即可，無庸過於瞭解正犯行為之細
    節或具體內容。此即學理上所謂幫助犯之「雙重故意」。金
    融帳戶乃個人理財工具，依我國現狀，申設金融帳戶並無任
    何特殊限制，且可於不同之金融機構申請多數帳戶使用，是
    依一般人之社會通念，若見他人不以自己名義申請帳戶，反
    而收購或借用別人之金融帳戶以供使用，並要求提供金融卡
    及告知密碼，則提供金融帳戶者主觀上如認識該帳戶可能作
    為對方收受、提領特定犯罪所得使用，對方提領後會產生遮
    斷金流以逃避國家追訴、處罰之效果，仍基於幫助之犯意，
    而提供該帳戶之金融卡及密碼，以利洗錢實行，仍可成立一
    般洗錢罪之幫助犯。
　③綜上，行為人提供金融帳戶存摺、提款卡、密碼與不認識之
    人，固非屬洗錢防制法第2條所稱之洗錢行為，不成立一般
    洗錢罪之正犯；然行為人主觀上如認識該帳戶可能作為收受
    、提領特定犯罪所得使用，他人提領後會產生遮斷資金流動
    軌跡以逃避國家追訴、處罰之效果，仍基於幫助之犯意而提
    供，則應論以幫助犯一般洗錢罪。
　⒉經查：
　⑴本件中小企銀帳戶為同案被告王育弘所申辦使用；本件元大
    銀行帳戶係證人蔡承志所申辦使用，並均轉交被告持有。被
    告既明知任意將帳戶存摺、金融卡及密碼提供不熟識之人，
    極有可能被詐欺集團成員取得掌控權，利用以之收取詐欺取
    財之贓款，以被告高職肄業之智識程度，應認其當時係具有
    相當智識程度及社會經驗之人，對此實難諉稱不知。雖然上
    揭中小企銀、元大銀行該等帳戶之戶名仍為王育弘、蔡承志
    ，外觀上存匯入該等帳戶之款項係顯示由王育弘、蔡承志取
    得，但實際上匯（存）入帳戶之款項，最後乃是由身分不詳
    、實際掌控該等帳戶之詐欺集團成員取得，被害人遭詐騙而
    匯（存）入之款項，在該實際掌控本件中小企銀、元大銀行
    帳戶之集團成員領取後，該犯罪所得實際去向，已無從查得
    ，形成金流斷點，不易查明，因而產生掩飾詐欺犯罪所得去
    向之效果，此應為被告所得認知。
　⑵金融帳戶為個人之理財工具，一般民眾皆可以存入最低開戶
    金額之方式自由申請開設金融帳戶，並無任何特殊限制，亦
    得同時在不同金融機構申請多數存款帳戶使用，當無取得他
    人帳戶使用之必要。而金融存款帳戶，攸關存戶個人財產權
    益保障，專屬性甚高，衡諸常理，若非與本人有密切關係者
    ，不可能任意交付個人帳戶之存摺、金融卡及密碼與他人，
    縱有交付個人帳戶資料予他人使用之特殊情形，亦必會先行
    瞭解他人使用帳戶金融卡及密碼之目的始行提供。況以電話
    通知中獎、個人資料外洩、刊登虛偽販賣之商品、假冒親友
    身分借款、投資或其他類似之不法詐騙份子，經常利用他人
    帳戶金融卡及密碼以遂行犯行，並藉人頭帳戶製造犯罪所得
    金流斷點，致使無法查明犯罪所得去向及真正提領詐欺贓款
    之犯罪者，類此案件在社會上層出不窮，亦屢經報章雜誌及
    其他新聞媒體再三披露，故避免此等專屬性甚高之金融帳戶
    資料遭不明人士利用為洗錢犯罪工具，亦為一般生活認知所
    應有之認識。被告依其智識程度、生活與工作經驗，對於上
    情難諉為不知，已如前述，其應可預見其提供帳戶存摺、金
    融卡及密碼與不熟識之人，可能會供他人利用進行詐騙行為
    ，而被害人匯入之贓款一經提領，勢將產生遮斷資金流動軌
    跡以逃避國家追訴、處罰之結果。
　⑶被告雖無收受、持有或使用特定犯罪所得之情形，且無積極
    之移轉或變更特定犯罪所得之行為，非屬洗錢防制法第2條
    第1款、第3款所稱之洗錢行為，但其提供王育弘、蔡承志申
    設使用之上開中小企銀、元大銀行帳戶存摺、金融卡及密碼
    之行為，仍對詐欺集團成員得利用該帳戶收取詐欺所得贓款
    ，進而提領形成資金追查斷點無法追查之洗錢行為，提供助
    力。被告既知上述情節，竟仍任意提供王育弘、蔡承志之帳
    戶存摺、金融卡及密碼，顯有容任而不違反其本意之幫助洗
    錢的不確定故意甚明。從而，被告提供帳戶存摺、金融卡及
    密碼之行為，仍該當一般洗錢罪之幫助犯。
　㈤綜上所述，被告既能預見提供本件中小企銀、元大銀行帳戶
    存摺、提款卡、密碼與不熟識之人，將可能被詐欺集團利用
    作為收取詐騙贓款帳戶之用，亦能預見詐欺集團成員提領犯
    罪所得後將產生遮斷資金流動之追查斷點，以逃避國家追訴
    、處罰之結果，仍任意提供帳戶存摺、金融卡及密碼，而容
    任該結果發生，則該結果之發生應不違背其本意，被告自有
    幫助詐欺取財與幫助一般洗錢之不確定故意與行為至明。是
    被告於本院之任意性自白確與事實相符，應可採信。本件事
    證明確，被告犯行堪以認定，應依法論科。
二、論罪：
　㈠按刑法上之幫助犯，係對於犯罪與正犯有共同之認識，而以
    幫助之意思，對於正犯資以助力，而未參與實施犯罪之行為
    者而言（最高法院88年度台上字第1270號判決意旨參照）。
    本案被告提供本件中小企銀、元大銀行帳戶之存摺、提款卡
    、密碼供詐欺不法份子使用，使告訴人、被害人等因該詐欺
    不法份子詐騙而將款項匯入上開帳戶，僅為他人之詐欺取財
    犯行提供助力，尚無證據足以證明被告係以自己實施詐欺取
    財犯罪之意思，或與他人為詐欺取財犯罪之犯意聯絡，或有
    直接參與詐欺取財犯罪構成要件行為分擔等情事。是核被告
    所為，係犯刑法第30條第1項前段、第339條第1項幫助犯詐
    欺取財罪，及刑法第30條第1項前段、洗錢防制法第14條第1
    項幫助一般洗錢罪。被告僅提供本件中小企銀、元大銀行帳
    戶存摺、提款卡及密碼與詐欺集團成員，無參與後續之提款
    行為，揆諸上開說明，其所為非洗錢防制法第2條第2款、第
    3條第2款所指洗錢行為，無從成立一般洗錢罪之直接正犯。
    又被告固有提供王育弘、蔡承志所有中小企銀、元大銀行帳
    戶幫助他人詐欺取財之不確定故意，然詐欺取財之方式甚多
    ，依告訴人劉憬豪、陳君茹、李品儀、張雅婷、梁珮萱、被
    害人翁筱琦於警詢時指訴之情節，尚不足以認定被告對於該
    詐欺集團成員是否採用如犯罪事實欄所示之加重手段詐騙本
    件告訴人、被害人等人乙節有所認知或容任，聲請簡易判決
    處刑及移送併辦意旨亦未就此部分舉證，依罪證有疑，利歸
    被告之原則，尚難認被告有刑法第339條之4第1項第3款之幫
    助加重詐欺取財行為，附此敘明。
　㈡被告以一提供帳戶存摺、提款卡及密碼之行為，而犯上開幫
    助詐欺取財既遂、幫助一般洗錢等六罪，為想像競合犯，應
    依刑法第55條之規定，從一重之幫助一般洗錢罪處斷。
　㈢又被告以一個交付本件中小企銀、元大銀行帳戶資料之行為
    ，幫助詐騙成員詐欺告訴人劉憬豪、陳君茹、李品儀、張雅
    婷、梁珮萱、被害人翁筱琦交付財物，並洗錢得逞，係以一
    個行為幫助六次詐欺取財、洗錢之犯行，為想像競合犯，應
    依刑法第55條之規定，從一重之幫助一般洗錢罪處斷。 
　㈣被告所為上開幫助洗錢、詐欺取財犯行，均應依刑法第30條
    第2項之規定，減輕其刑（想像競合犯本質為數罪，自應就
    各罪之加重、減輕事由予以詳列），且其於本院審理時自白
    上開洗錢犯行，亦應依洗錢防制法第16條第2項之規定，就
    幫助洗錢罪部分，減輕其刑，併依法遞減之。　
三、原判決撤銷改判之理由：
  ㈠原判決就被告所犯犯罪事實一、㈠至㈢之幫助洗錢、詐欺取財
    犯行，予以論罪科刑，固非無見。檢察官上訴意旨主張原審
    未及審酌其於本院審理時移送併辦之告訴人張雅婷、梁珮萱
    、被害人翁筱琦等部分（即犯罪事實一、㈣至㈥之幫助洗錢、
    詐欺取財等犯行），依上所述，為有理由，自應由本院將原
    判決撤銷改判，以期適法。
  ㈡爰審酌被告已預見提供帳戶資料與他人，可能遭利用作為財
    產犯罪之工具，竟未能警惕，任意交付本件中小企銀、元大
    銀行帳戶之存摺、提款卡（含密碼）等物供他人作為不法目
    的使用，影響社會金融交易秩序及助長詐欺活動之發生，並
    因此增加被害人事後向幕後詐騙成員追償及刑事犯罪偵查之
    困難，殊為不該，被告所為亦實際幫助詐騙成員遂行詐欺及
    一般洗錢犯罪，使告訴人劉憬豪、陳君茹、李品儀、張雅婷
    、梁珮萱、被害人翁筱琦均受有相當之財產上損害，犯後已
    於本院審理時坦承犯行，態度尚可；兼衡受害人數及其等受
    詐騙所生之財產損失數額；暨其犯罪動機、目的、手段、情
    節，及其於本院審理自述高職肄業之智識程度、入監前於家
    中幫忙民宿工作（收入詳卷）、未婚、無子女、入監前與父
    母、弟、妹同住之家庭經濟、生活狀況等一切情狀，量處有
    期徒刑5月，併科罰金5萬元，罰金如易服勞役，以1千元折
    算1日。又依刑法第41條第1項規定得易科罰金之罪，以所犯
    最重本刑為「5年有期徒刑以下之刑」者為限，被告所犯本
    件為刑法第30條第1項前段、洗錢防制法第14條第1項之幫助
    一般洗錢罪，其法定刑為「7年以下有期徒刑」，並不得易
    科罰金，是被告所犯雖經本院判處有期徒刑5月，依法仍不
    得諭知易科罰金之折算標準，惟仍得依刑法第41條第3項規
    定請求易服社會勞動，併此指明。
　㈢沒收部分：
　⒈犯罪所得之沒收、追繳或追徵，在於剝奪犯罪行為人之實際
    犯罪所得（原物或其替代價值利益），使其不能坐享犯罪之
    成果，以杜絕犯罪誘因，可謂對抗、防止經濟、貪瀆犯罪之
    重要刑事措施，性質上屬類似不當得利之衡平措施，著重所
    受利得之剝奪，是苟無犯罪所得，自不生利得剝奪之問題。
    又幫助犯係指就他人之犯罪加以助力，使其易於實施之積極
    或消極行為而言。其犯罪態樣與實施犯罪之正犯有異，其所
    處罰者，乃其提供助力之行為本身，而非正犯實施犯罪之行
    為，因此幫助犯對正犯所有供犯罪所用或因犯罪所得之物，
    無庸併為沒收之宣告；幫助犯僅係對於犯罪構成要件以外行
    為為加工，除因幫助行為有所得外，正犯犯罪所得，非屬幫
    助犯之犯罪成果，自不得對其為沒收之諭知（最高法院88年
    度台上字第6234號、106年度台上字第1196號判決意旨參照
    ）。
　⒉由洗錢防制法、刑法之相關沒收規定及立法理由觀之，洗錢
    防制法第18條第1項前段應為針對洗錢行為標的財產所設之
    特別沒收規定；至於洗錢行為人因洗錢行為所取得之犯罪所
    得（應指非洗錢標的之犯罪所得）、不能或不宜執行沒收時
    之追徵、沒收財產發還被害人部分，則均仍回歸刑法沒收章
    之規定。　
　⒊被告交付本件中小企銀、元大銀行帳戶資料予「三妹」，並
    自「三妹」取得交付帳戶資料之代價共7萬元，該款項為被
    告本案之犯罪所得，雖未扣案，仍依刑法第38條之1第1項、
    第3項之規定諭知沒收，於全部或一部不能沒收或不宜執行
    沒收時，追徵其價額。
　⒋洗錢防制法第18條第1項固規定「犯第14條之罪，其所移轉、
    變更、掩飾、隱匿、收受、取得、持有、使用之財物或財產
    上利益，沒收之；犯第15條之罪，其所收受、持有、使用之
    財物或財產上利益，亦同。」，惟被告非實際上提款之人，
    無掩飾隱匿詐欺贓款之犯行，非洗錢防制法第14條第1項之
    正犯，自無上開條文適用，附此敘明。
據上論斷，應依刑事訴訟法第455條之1第1項、第3項、第369條
第1項前段、第364條、第273條之1第1項、第299條第1項前段，
洗錢防制法第14條第1項、第16條第2項，刑法第11條前段、第30
條第1項前段、第2項、第339條第1項、第55條前段、第42條第3
項、第38條之1第1項、第3項，刑法施行法第1條之1第1項，判決
如主文。
本案經檢察官張漢森聲請以簡易判決處刑，檢察官蔣政寬提起上
訴，檢察官李淑珺到庭執行職務。　　
中　　華　　民　　國　　111 　年　　5 　　月　　17　　日
                  刑事第一庭    審判長法  官  陳弘能
                                      法  官  魏玉英 
                                      法  官  黃俊偉
上列正本證明與原本無異。
不得上訴。
　　                                  書記官   蔡一如
中　　華　　民　　國　　111 　年　　5 　　月　　17　　日
附錄本案論罪科刑法條全文：
刑法第30條
幫助他人實行犯罪行為者，為幫助犯。雖他人不知幫助之情者，
亦同。
幫助犯之處罰，得按正犯之刑減輕之。
洗錢防制法第2條
本法所稱洗錢，指下列行為：
一、意圖掩飾或隱匿特定犯罪所得來源，或使他人逃避刑事追訴
    ，而移轉或變更特定犯罪所得。
二、掩飾或隱匿特定犯罪所得之本質、來源、去向、所在、所有
    權、處分權或其他權益者。
三、收受、持有或使用他人之特定犯罪所得。
洗錢防制法第14條
有第二條各款所列洗錢行為者，處7年以下有期徒刑，併科新臺
幣5百萬元以下罰金。
前項之未遂犯罰之。
前二項情形，不得科以超過其特定犯罪所定最重本刑之刑。
刑法第339條
意圖為自己或第三人不法之所有，以詐術使人將本人或第三人之
物交付者，處5年以下有期徒刑、拘役或科或併科50萬元以下罰
金。
以前項方法得財產上不法之利益或使第三人得之者，亦同。
前二項之未遂犯罰之。